【裁判字號】    98,簡上,89
【裁判日期】    980422
【裁判案由】    第三人異議之訴
【裁判全文】
臺灣高雄地方法院民事判決              98年度簡上字第89號
上  訴  人  丙○○
被上訴人    甲○○
兼訴訟代理  乙○○
人
上列當事人間第三人異議之訴事件，上訴人對於中華民國97年8
月12日本院高雄簡易庭97年度雄簡字第4564號第一審判決提起上
訴，本院判決如下：
    主  文
上訴駁回。
第二審訴訟費用由上訴人負擔。
    事實及理由
一、上訴人主張：坐落高雄縣美濃鎮○○段第1269-3、1269-15
    地號土地（下稱系爭土地）分別為訴外人涂生安、涂瑞達所
    有，上訴人失業後，由上訴人之妹蔡慧蘭資助自民國90年9
    月20日起承租上開1269-3地號土地，並由上訴人出資興建如
    附圖所示P 部分、面積31.98 ㎡之鐵造貨櫃屋（下稱系爭貨
    櫃屋），經營蘭花之種植生產，上訴人為系爭貨櫃屋之所有
    權人。詎本院91年度執字第44775 號強制執行事件，於91年
    12月24日囑託高雄縣美濃鎮地政事務所就系爭土地上之未保
    存登記建物為查封勘測時，未確實查核系爭貨櫃屋之實際所
    有人或使用情形，致系爭貨櫃屋遭繪入未保存登記建物面積
    範圍內，並一同編為第424 建號，而將之併為拍賣，並誤遭
    執行法院拍定予拍定人即被上訴人，爰依強制執行法第15條
    規定，提起本件第三人異議之訴，並聲明求為判決本院91年
    度執字第44775 號執行事件就附圖P 部分所示鐵造貨櫃屋之
    執行程序應予撤銷。原審雖為其敗訴之判決，惟原審判決刻
    意迴避執法者執行上之瑕疵，未思尋常百姓對法律之空洞與
    法律上對善意第三人應有之正義或救濟，徒以本件強制執行
    程序業已終結，駁回上訴人之訴，顯非適當，況被上訴人曾
    於本院93年度訴字第2806號審理中，於95年1 月16日與涂瑞
    全、蔡慧蘭成立和解，上訴人並非無償搬遷，亦非無償移轉
    蘭房網室之前提下，方與被上訴人達成和解，被上訴人於成
    立和解時亦未再堅持系爭貨櫃屋為渠等所拍得之標的物，可
    證系爭貨櫃屋確係上訴人所有等語，爰上訴求為判決：(一)原
    判決廢棄。(二)本院91年度執字第44775 號執行事件就附圖所
    示P 部分、面積31.98 ㎡之鐵造貨櫃屋之執行程序應予撤銷
    。
二、被上訴人則以：系爭土地及貨櫃屋係伊向法院拍賣取得，上
    訴人應向執行處異議或向債務人請求，並非向伊主張，原審
    據此駁回上訴人之訴，其認事用法均無違誤，上訴人所提之
    本件上訴並無理由，爰聲明駁回上訴人之上訴。
三、按原告之訴，依其所訴之事實，在法律上顯無理由者，法院
    得不經言詞辯論，逕以判決駁回之。民事訴訟法第二百四十
    九條第二項著有明文；又按民事訴訟法第249 條第2 項所謂
    原告之訴，依其所訴之事實，在法律上顯無理由者，係指依
    原告於訴狀內記載之事實觀之，在法律上顯然不能獲得勝訴
    之判決者而言（最高法院62年度台上字第845 號判例要旨參
    照）；再按簡易訴訟程序在獨任法官前行之。簡易訴訟程序
    ，除本章別有規定外，仍適用第一章通常訴訟程序之規定。
    同法第436 條亦著有明文。
四、次按第三人異議之訴，依強制執行法第15條規定，應以聲請
    執行之債權人為被告，如債務人亦否認其權利時，並應以債
    務人為被告，其當事人之適格始無欠缺（最高法院69年度台
    上字第2224號裁判意旨參照）；末按當事人適格，係法院應
    依職權調查之事項，不待當事人主張不適格時始應調查（最
    高法院五十八年度台上字第三四三五號裁判要旨參照）。經
    查，本院91年度執字第44775 號清償債務強制執行事件，其
    執行債權人為龍星昇第五資產管理股份有限公司（下稱龍星
    昇第五資產管理公司），而被上訴人則為上開強制執行事件
    執行標的之拍定人等情，業經本院依職權調取上開強制執行
    案卷核閱無訛。則上訴人主張其為系爭貨櫃屋之所有權人，
    而提起本件第三人異議之訴，依前揭說明，自應以債權人龍
    星昇第五資產管理公司為被告。乃上訴人竟以拍定人即被上
    訴人為被告提起本件第三人異議之訴，其當事人適格顯有欠
    缺，其訴已顯無理由而不應准許。
五、再按「強制執行法第15條所定第三人異議之訴，以排除執行
    標的物之強制執行為目的，故同條所謂強制執行程序終結，
    係指對於執行標的物之強制執行程序終結而言，對於執行標
    的物之強制執行程序如已終結，則雖因該執行標的物之賣得
    價金不足抵償執行名義所載債權之全部，致執行名義之強制
    執行程序尚未終結，第三人亦不得提起異議之訴。」（司法
    院33年院字第2776號解釋）；而執行法院依強制執行法第27
    條規定，發給俟發現財產再予執行之憑證，交債權人收執時
    ，執行行為即為終結，因開始執行行為而中斷之時效，應由
    此重行起算（參照司法院院字第2447號解釋，辦理強制執行
    事件應行注意事項14）。經查，本院91年度執字第44775 號
    清償債務強制執行事件，業經本院於93年9 月20日以「執行
    金額不足清償債權，債權人陳明債務人現查無其他可供執行
    之財產，致未能全部執行」而予核發債權憑證並為終結等情
    ，亦經本院調閱上開強制執行卷宗查明無誤，而本件上訴人
    則係於97年3 月25日始向原審遞狀提起本件第三人異議之訴
    乙節，亦有起訴狀在卷足憑，是上開強制執行事件既已於93
    年9 月20日核發債權憑證交債權人即訴外人龍星昇第五資產
    管理公司收執時，其執行行為即為終結，乃本件上訴人遲至
    執行程序終結後之97年3 月25日始行提起本訴，所提本件第
    三人異議之訴於法自有未合，不應予以准許。
六、綜上所述，本件上訴人之訴均無理由，應予駁回，原審為上
    訴人敗訴判決，核無不合，上訴意旨，仍執陳詞，指摘原判
    決不當，求為廢棄改判如其起訴之聲明所示，顯無理由，應
    予駁回，並不經言詞辯論為之。
七、據上論結，本件上訴為顯無理由，合依民事訴訟法第436 條
    之1 第3 項、第449 條第1 項、第463 條、第249 條第2 項
    、第78條判決如主文。
中    華    民    國    98    年    4     月    22    日
                  民事第三庭  審判長法  官  朱玲瑤
                                    法  官  陳宛榆
                                    法  官  劉惠娟
以上正本係照原本作成。
本判決不得上訴。
                   書記官  王高山
中    華    民    國    98    年    4     月    22    日


司法院資訊處製作；財團法人民間司法改革基金會備份。
